臺灣高等法院高雄分院刑事裁定
111年度毒抗字第236號
抗  告  人  
即  被  告  楊家再


上列抗告人因聲請觀察勒戒案件，不服臺灣高雄地方法院中華民
國111年6月17日裁定（111年度毒聲字第413號），提起抗告，本
院裁定如下：
    主  文
原裁定撤銷，應由臺灣高雄地方法院更為裁定。
    理  由
一、抗告意旨如附件「刑事抗告狀」所載。
二、按犯毒品危害防制條例第10條之罪者，檢察官應聲請法院裁
    定，或少年法院（地方法院少年法庭）應先裁定，令被告或
    少年入勒戒處所觀察、勒戒，其期間不得逾2月，毒品危害
    防制條例第20條第1項定有明文。次按，民國97年4月30日修
    正公布之毒品危害防制條例第24條第1項，採行「觀察、勒
    戒」與「緩起訴之戒癮治療」並行之雙軌模式；上開立法政
    策既係以併行之雙軌模式，應認有賦與檢察官依裁量行使之
    職權，而檢察官是否給予施用毒品者為附命完成戒癮治療之
    緩起訴處分，自得本於毒品危害防制條例第24條之規定及立
    法目的，依行政院所頒之「毒品戒癮治療實施辦法及完成治
    療認定標準」，選擇實施對象、內容、方式與執行之醫療機
    構，妥為斟酌、裁量而決定，法院原則上應尊重檢察官職權
    之行使，僅就檢察官之判斷有違背法令、事實認定有誤或其
    裁量有重大明顯瑕疵等事項為有限度之低密度審查（最高法
    院103年度台上字第2464號判決意旨及臺灣高等法院暨所屬
    法院106年法律座談會刑事類提案第37號研討結論意旨參照
    ）。又所謂檢察官之裁量具有重大明顯之瑕疵，乃就裁量決
    定之程序加以形式上觀察，不能有擅斷、恣意或濫權等明顯
    不當之情事，實體上則應檢視法定要件與個案事實有無欠缺
    合理關聯性或所為之裁量有無超越法律授權範圍等，是即便
    司法原則上應尊重檢察官行使職權之裁量結果，但絕非該裁
    量形成之程序不受任何司法審查，法院應綜合全偵查卷證予
    以認定程序上有無重大明顯瑕疵，方能符合雙軌制當初賦予
    檢察官法定職權，裁量選用初犯施用毒品罪者最適合之處遇
    方式之原始目的與立法意旨。
三、抗告人即被告甲○○（下稱被告）有下列施用第一級毒品海洛
    因及第二級毒品甲基安非他命犯行，認定理由如下：
　㈠被告110年4月20日上午11時15分許，在其位於高雄市○○區○○○
    路00巷0號5樓住處，以將第一級毒品海洛因及第二級毒品甲
    基安非他命置入玻璃球燒烤後吸食煙霧之方式，同時施用海
    洛因及甲基安非他命1次之情，業據被告於警詢及偵訊中坦
    白承認，且其於同日下午4時2分許為警採尿送驗結果，確呈
    甲基安非他命及海洛因代謝物安非他命、甲基安非他命，及
    可待因、嗎啡陽性反應之事實，有代號與真實姓名對照表（
    代號：110民A095號）及立人醫事檢驗所110年5月3日濫用藥
    物尿液檢驗報告（檢體編號：110民A095號）、正修科技大
    學超微量研究科技中心尿液檢驗報告（原始編號：110民A09
    5號）可稽。
  ㈡被告另於111年1月10日下午4時許，在其上述住處，以將海洛
    因及甲基安非他命置入玻璃球燒烤後吸食煙霧之方式，同時
    施用海洛因及甲基安非他命1次，亦據被告於偵訊中坦白承
    認，且其於同年月13日上午0時26分許為警採尿送驗結果，
    呈甲基安非他命及海洛因代謝物安非他命、甲基安非他命，
    及可待因、嗎啡陽性反應之事實，有屏東縣政府警察局屏東
    分局毒品案件涉嫌人尿液採證編號姓名對照表（尿液編號：
    屏崇蘭00000000號）、屏東縣檢驗中心111年2月14日檢驗報
    告（申請文號：屏崇蘭00000000號）可證。
四、被告確有上揭施用第一、二級毒品海洛因、甲基安非他命之
    犯行，固經認明如上，而其自81年迄今有多次施用毒品前科
    ，亦有臺灣高等法院被告前案紀錄表存卷可憑。惟觀之檢察
    官批示通知被告於111年4月7日上午9時45分到庭之辦案進行
    單上記載：「備註：如欲參加戒癮治療，務必到庭」等語，
    有該辦案進行單在卷可稽，可認雖被告前有多次施用毒品前
    科，然檢察官並未因之即認被告本案有何定須以監禁式之治
    療方式，而不宜以其他非監禁式之治療方式戒除毒癮之必要
    。又被告自111年3月23日至同年5月21日，因他案經羈押於
    法務部○○○○○○○○，有臺灣高等法院被告前案紀錄表可按，然
    上開通知被告開庭之傳票，竟於111年3月29日送達於被告高
    雄市○○區○○○路00巷0號5樓住所地，有該送達證書附卷可知
    ，此送達核與刑事訴訟法第56條第2項「送達於在監獄或看
    守所之人，應囑託該監所長官為之」之規定有違，是該送達
    並不生效力，被告因而未能遵諭於111年4月7日上午9時45分
    到庭，該不利益自不得歸於被告。
五、本件被告既非因可歸責於己之事由致未於偵查中到庭，乃原
    審以被告「於本案偵查中經傳未到，可見其遵守法律之意識
    薄弱，亦難認日後可遵期到指定之醫療機構完成戒癮治療」
    為由，認有令被告以監禁式之觀察、勒戒方式戒除毒癮之必
    要，因而准許檢察官之聲請而裁定令被告入勒戒處所觀察、
    勒戒，理由核屬有誤。又原裁定准許檢察官聲請之理由既然
    有誤，則本院尚無從據之判斷檢察官對被告聲請觀察、勒戒
    是否合法、妥適，而有發回原審再予詳加調查之必要。被告
    抗告意旨指摘原裁定不當，非無理由，爰將原裁定撤銷，由
    原審法院依法更為裁定。
據上論結，應依刑事訴訟法第413 條前段，裁定如主文。
中　　華　　民　　國　　111 　年　　7 　　月　　11　　日
                    刑事第三庭  審判長法  官  吳進寶
                                      法  官  陳億芳
                                      法  官  徐美麗
以上正本證明與原本無異。
不得再抗告。
中　　華　　民　　國　　111 　年　　7 　　月　　11　　日
                                      書記官  吳宗霖